【裁判字號】    98,再抗,8
【裁判日期】    980728
【裁判案由】    履行契約等
【裁判全文】
臺灣高等法院民事裁定                   98年度再抗字第8號
    聲請人  乙○○○○○○
            甲○ ○
上列聲請人因與相對人Baker&Mckenzie國際通商法律事務所（台
北）等間請求履行契約等事件，對於中華民國98年1月22日本院
95年度抗字第1698號確定裁定，聲請再審，本院裁定如下：
    主  文
聲請駁回。
聲請費用由聲請人負擔。
    理  由
一、民事訴訟合意選定法官審判暫行條例業於民國九十七年九月
    五日廢止，聲請人於九十八年三月十日具狀聲請本件應由「
    附件戊戊之優秀法官承辦」（見本院卷第一０二頁），自無
    從准許，合先敘明。
二、按確定裁定適用法規顯有錯誤者，得聲請再審，民事訴訟法
    第五百零七條、第四百九十六條第一項第一款定有明文。所
    謂「適用法規顯有錯誤」，係指確定裁定所適用之法規顯然
    不合法律之規定或與司法院尚有效之大法官會議之解釋或最
    高法院尚有效之判例顯然違反者而言，並包括消極不適用法
    規而顯然影響於判決者在內，然不包括漏未斟酌證據及認定
    事實錯誤之情形。
  (一)本件聲請人主張：伊於本院九十五年度抗字第一六九八號履
    行契約等抗告事件中已聲請合意選任法官，並聲請本院丙○
    ○法官、丁蓓蓓法官迴避，詎本院未踐行合意選定法官程序
    ，遽為裁定，原確定裁定適用法規顯有違誤等語。查，聲請
    人前對臺灣士林地方法院（下稱士林地院）八十六年度訴字
    第八七七號駁回其起訴之裁定提起抗告，並具狀聲請選任滕
    允潔法官、張蘭法官等優秀法官承辦。惟上開抗告事件並非
    當時民事訴訟合意選定法官審判暫行條例第三條第一項規定
    所指之訴訟事件（最高法院九十三年度台抗字第七七四號裁
    定參照），自無民事訴訟合意選定法官審判暫行條例之適用
    ，其聲請自非合法。本院裁定限期命聲請人繳納抗告裁判費
    ，聲請人未遵期為之，本院乃以抗告不合法為由於九十六年
    二月五日裁定駁回（下稱本院前裁定），程序上並無不合。
    聲請人又對上開不得再為抗告之裁定提出異議，仍具狀聲請
    選任「附件己」之優秀法官承辦，惟依民事訴訟法第四百八
    十六條第三項準用第四百八十四條第二項規定，提出異議係
    準用抗告之規定，性質上仍非屬民事訴訟合意選定法官審判
    暫行條例第三條第一項規定所指之訴訟事件，仍無民事訴訟
    合意選定法官審判暫行條例之適用，其聲請自非合法，本院
    於九十八年二月二日所為駁回異議之原確定裁定，程序上亦
    無不合，即難謂有聲請人所指之適用法規顯有錯誤之再審理
    由。次查，聲請人於上開抗告及異議程序中，均具狀聲請丙
    ○○法官與丁蓓蓓法官迴避，惟就丙○○法官空言泛稱：自
    八十四年九月一日起迄今，所有由台北地院直升及繞道而升
    至台灣高等法院之法官等語，就丁蓓蓓法官空言泛稱：「另
    一不知名推事（在丁蓓蓓簽上蓋章，但不清楚）」、「丁蓓
    蓓既尚未將本件訴狀送達被告，亦未開庭」、「（黃及構平
    ）」等語，未於聲請後三日內釋明之，所為聲請法官迴避顯
    非有據（最高法院九十一年度台聲字第六六七號裁定參照）
    。是依民事訴訟法第三十七條但書規定，本院前裁定法官（
    張劍男、丁蓓蓓、丙○○法官）及原確定裁定法官（張劍男
    、陳靜芬、丙○○法官）參與執行職務，而未停止程序，尚
    無不合，亦難謂有聲請人所指之適用法規顯有錯誤之再審理
    由。
  (二)聲請人又主張：本院明知伊之國內地址，且伊在抗告時已陳
    報美國地址，並非所在不明，本院竟違法公示送達，亦未命
    相對人陳報伊之地址及登報，復未將公示送達文件翻譯為英
    文，且加計在途期間一百零七天後，繳納抗告裁判費期限應
    延至九十六年三月十七日，本院於九十六年二月五日即裁定
    駁回，顯違背法令等語。惟查，聲請人前對士林地院八十六
    年度訴字第八七七號裁定不服提起抗告，依其抗告理由狀陳
    報之應受送達處所與在士林地院所陳報者均為P.O.BOX 928
     ,Pasadena,CA 91102,U.S.A.，而士林地院前囑託外交部向
    該址送達，以查無此人為由遭退件，士林地院乃依職權為公
    示送達，則本院認縱向該美國處所為送達仍為無效，於九十
    五年十一月二十九日將上開補費裁定依民事訴訟法第一百四
    十九條第一項第三款後段規定裁定職權公示送達（此處既未
    於外國為送達，自無庸討論公示送達文件有無翻譯為英文之
    問題），並於九十五年十二月一日張貼公告及在司法院網站
    對外公告（見前開卷第五九至六六頁），依民事訴訟法第一
    百五十二條規定，自九十五年十二月二日發生送達之效力。
    又補費裁定所定三日繳費期間核屬裁定期間，非屬不變期間
    ，亦無加計在途期間之問題（最高法院二十九年抗字第一八
    四號判例意旨參照）。嗣聲請人未遵期繳納，本院於九十六
    年二月五日以本院前裁定駁回聲請人之抗告，依民事訴訟法
    第一百五十條規定為職權公示送達，並張貼公告及在司法院
    網站對外公告，尚難謂有聲請人所指之適用法規顯有錯誤之
    再審理由。
三、聲請人另主張：伊早已證明士林地院對相對人均有管轄權，
    伊所為訴之追加、變更亦已合法成立，相對人之法定代理權
    欠缺，士林地院不開庭、不調查證據及不行使闡明權即濫判
    等語，經核此均非對原確定裁定主張有何再審理由。至聲請
    人主張：本件具有民事訴訟法第四百九十六條第一項第二至
    四款、第八至十三款及第二項與第四百九十七條之再審事由
    等語（見本院卷第五頁），惟未指明原確定裁定究有如何合
    於上開規定之具體情事，難謂已合法表明再審理由，此部分
    之聲請自屬不合法（最高法院六十四年台聲字第七六號判例
    意旨參照）。
四、據上論結，本件再審之聲請為顯無理由及不合法，爰裁定如
    主文。
中    華    民    國    98    年    7     月    28    日
                  民事第十庭
                      審判長法  官  黃豐澤
                            法  官  蕭艿菁
                            法  官  林麗玲
正本係照原本作成。
如不服本裁定，應於收受送達後10日內向本院提出抗告狀，並應
繳納抗告費新台幣１千元。
中    華    民    國    98    年    7     月    29    日
                            書記官  陶美玲


司法院資訊處製作；財團法人民間司法改革基金會備份。
